臺灣桃園地方法院刑事判決　　　　　　100年度審訴字第469號
公　訴　人　臺灣桃園地方法院檢察署檢察官
被　　　告　郭振勳
上列被告因違反毒品危害防制條例案件，經檢察官提起公訴（99
年度毒偵字第6545號），本院判決如下：
    主  文
郭振勳施用第一級毒品，累犯，處有期徒刑捌月。
    事  實
一、郭振勳前於民國89年間，因施用毒品案件，經本院以89年度
    毒聲字第3760、5035號裁定送觀察、勒戒後，因認無繼續施
    用毒品之傾向，於89年8 月16日執行完畢釋放出所，並經臺
    灣桃園地方法院檢察署檢察官以89年度毒偵字第2428、4199
    號為不起訴處分確定；復於前開觀察、勒戒執行完畢釋放後
    5 年內之90年間，因連續施用第一、二級毒品案件，經本院
    以90年度毒聲字第1938號裁定送觀察、勒戒後，因認有繼續
    施用毒品之傾向，復經本院以91年度毒聲字第2450號裁定令
    入戒治處所施以強制戒治，嗣因強制戒治成效評定合格，再
    經本院以92年度毒聲字第305 號裁定停止戒治並付保護管束
    出所，於92年8 月18日保護管束期滿，停止戒治未經撤銷，
    視為已執行完畢，該次犯行並經本院以91年度訴字第1358號
    判決分別判處有期徒刑10月、6 月，應執行有期徒刑1 年2
    月確定，嗣經本院以96年度聲減字第1227號裁定各減刑二分
    之一，並定應執行有期徒刑7 月確定；另於80年間，因傷害
    致死案件，經臺灣高等法院以82年度上更一字第782 號判決
    判處有期徒刑8 年，上訴後，經最高法院以83年度台上字第
    5322號判決上訴駁回確定，於83年11月29日入監執行，並於
    87年7 月3 日縮短刑期假釋出監並付保護管束，嗣因假釋期
    間違反保護管束應遵守事項，假釋經撤銷，尚餘殘刑3 年11
    月28日；再於91年間，因竊盜案件，經臺灣士林地方法院以
    91年度簡字第959 號判決判處有期徒刑4 月確定，並與前揭
    殘行有期徒刑3 年11月28日及施用毒品犯行有期徒刑7 月等
    刑期接續執行，於96年10月29日縮刑期滿執行完畢。詎其仍
    不知警惕，基於施用第一級毒品海洛因之犯意，於99年9 月
    21日中午12時45分許為警採尿時起回溯26小時內之某時，在
    桃園縣大園鄉之某友人住所內，以針筒注射之方式，施用第
    一級毒品海洛因1 次。嗣於99年9 月21日，經警得其同意後
    採尿液送驗，結果呈鴉片類陽性反應，始悉上情。
二、案經桃園縣政府警察局大園分局報告臺灣桃園地方法院檢察
    署檢察官偵查起訴。
    理  由
壹、程序部分：
    本案認定犯罪事實所引用之本案卷內所有卷證資料，並無證
    據證明係公務員違背法定程序所取得，且被告於本院審理終
    結前就卷內所有之卷證資料之證據能力均表示無意見，又卷
    內之文書證據，亦無刑事訴訟法第159 條之4 之顯有不可信
    之情況與不得作為證據之情形，則依刑事訴訟法第159 條之
    5 之規定，本案認定犯罪事實所引用之本案卷證所有文書證
    據，均有證據能力。
貳、實體部分：
一、上揭犯罪事實業據被告郭振勳於本院審理時坦承不諱，且查
    ：
  (一)被告於99年9 月21日中午12時45分許為警採集之尿液檢體（
    尿液編號：G99-376 ），經送請台灣檢驗科技股份有限公司
    以酵素免疫分析法（EIA ）初步檢驗，再以氣相層析質譜儀
    法（GC/MS ）確認分析結果，確呈鴉片類陽性反應，此有台
    灣檢驗科技股份有限公司於99年10月22日出具之濫用藥物檢
    驗報告及桃園縣政府警察局大園分局被採尿人姓名編號對照
    表各1 份足憑。按海洛因經注射入人體後，約百分之80於24
    小時內自尿中排出，一般而言，尿液中能否驗出嗎啡陽性與
    其投與量、投與途徑、採尿時間、個人體質及檢驗方法之靈
    敏度有關，國外曾有文獻報導注射6 毫克之海洛因鹽酸鹽，
    其代謝物嗎啡之平均可檢出時限約為26小時，且以氣相層析
    質譜分析法作藥物及其代謝產物之定性及定量分析檢驗者，
    幾乎不會有偽陽性反應產生，亦即如尿液中未含有煙毒之反
    應者，即不可能產生因藥物所引起之偽陽性反應，此為毒品
    檢驗學之常規，亦為本院辦理相關違反毒品危害防制條例案
    件所知悉，是以上開檢驗結果當足以認定為真實，堪予採信
    。
  (二)又上開經採集送驗尿液，係警方於99年9 月21日中午12時45
    分許提供乾淨空瓶，交由被告親自排放尿液，且尿液編號為
    「G99-376 」等情，業經被告於警詢及本院準備程序時供述
    明確（見臺灣桃園地方法院檢察署99年度毒偵字第6545號偵
    查卷宗第5 頁及本院100 年4 月11日準備程序筆錄第2 頁）
    ，並有桃園縣政府警察局大園分局被採尿人姓名編號對照表
    、1 份在卷可參，是送驗之尿液乙瓶係由被告排放後親自封
    緘，應堪認定。
  (三)至於被告雖曾於本院100 年4 月11日準備程序中否認施用海
    洛因，並辯稱：伊有去衛生署桃園療養院就診並飲用美沙酮
    ，且有在吃安眠藥云云，惟本院函詢行政院衛生署桃園療養
    院有無開立含嗎啡或可待因成分之藥物與被告？據該院函覆
    稱：被告至本院接受美沙冬替代治療，並無開立含嗎啡或可
    待因成分之藥物與被告等語，有該院100 年4 月28日桃療醫
    字第1000002580號函在卷可稽。本院函請行政院衛生署中央
    健保局提供被告於99年8 月1 日至同年10月31日間之就醫紀
    錄，該局函覆並檢送被告於上開期日內之就醫紀錄明細表顯
    示被告於上開期日內僅至王永賢診所就診。本院亦函詢王永
    賢診所有無開立含嗎啡、可待因成分之藥品？該診所函覆稱
    ：被告於99年8 月1 日至同年10月31日間共就診四次，本診
    所開立之處方均不含嗎啡、可待因成分之藥品，並檢附被告
    病歷表1 份為憑，是被告所辯因服用醫生開立藥物致尿液檢
    驗結果呈嗎啡陽性反應云云，亦不足採。
  (四)綜上所述，足認被告嗣於本院審理時自白其有施用海洛因情
    事應與事實相符，堪予採信。
二、按毒品危害防制條例於92年7 月9 日修正公布，自93年1 月
    9 日施行，將該第20條、第23條之保安處分程序，單純區分
    為「初犯」、「五年內再犯」及「五年後再犯」三種；依其
    立法理由之說明：「初犯」，經觀察、勒戒或強制戒治後，
    應為不起訴處分或不付審理之裁定；經觀察、勒戒或強制戒
    治執行完畢釋放後，「五年內再犯」者，因其再犯率甚高，
    原實施之觀察、勒戒及強制戒治既已無法收其實效，爰依法
    追訴或裁定交付審理。至於經觀察、勒戒或強制戒治執行完
    畢釋放後，「五年後再犯」者，前所實施之觀察、勒戒或強
    制戒治已足以遮斷其施用毒品之毒癮，為期自新及協助其斷
    除毒癮，仍適用「初犯」規定，先經觀察、勒戒或強制戒治
    之程序。從而依修正後之規定，僅限於「初犯」及「五年後
    再犯」二種情形，始應先經觀察、勒戒或強制戒治程序，不
    能逕行起訴，亦即設為施用毒品罪起訴條件之限制。但倘被
    告於五年內已再犯，經依法再為保安處分或追訴處罰者，縱
    其第三次（或第三次以上）施用毒品之時間，在初犯之保安
    處分執行完畢釋放五年以後，即非屬「五年後再犯」之情形
    ，且因前有「五年內再犯」情形，顯見其再犯率甚高，原實
    施之保安處分無法收其實效，毋庸仍予寬典處遇，而應依該
    條例第十條逕予刑罰制裁（最高法院99年度台非字第277 號
    判決意旨參照）。經查，本件被告前於民國89年間，因施用
    毒品案件，經本院以89年度毒聲字第3760、5035號裁定送觀
    察、勒戒後，因認無繼續施用毒品之傾向，於89年8 月16日
    執行完畢釋放出所，該次犯行並經臺灣桃園地方法院檢察署
    檢察官以89年度毒偵字第2428、4199號為不起訴處分確定；
    復於前開觀察、勒戒執行完畢釋放後5 年內之90年間，因施
    用毒品案件，經本院以90年度毒聲字第1938號裁定送觀察、
    勒戒後，因認有繼續施用毒品之傾向，復經本院以91年度毒
    聲字第2450號裁定令入戒治處所施以強制戒治，嗣因強制戒
    治成效評定合格，再經本院以92年度毒聲字第305 號裁定停
    止戒治並付保護管束出所，於92年8 月18日保護管束期滿，
    停止戒治未經撤銷，視為已執行完畢，該次犯行並經本院以
    91年度訴字第1358號判決分別判處有期徒刑10月、6 月，應
    執行有期徒刑1 年2 月確定。被告前既曾因施用毒品案件，
    經觀察、勒戒執行完畢釋放後之5 年內，已再犯施用毒品罪
    ，本件所犯施用第一級毒品之犯行，揆諸前揭說明，即非屬
    毒品危害防制條例第20條第3 項所規定之「5 年後再犯」之
    情形，自應依法追訴處罰。
三、核被告所為，係犯毒品危害防制條例第10條第1 項施用第一
    級毒品罪。其施用前非法持有毒品海洛因之低度行為，應為
    施用毒品之高度行為所吸收，不另論罪。被告有如上揭所載
    之犯罪科刑及執行情形，有臺灣高等法院被告前案紀錄表1
    份在卷可按，其於受徒刑之執行完畢後5 年內故意再犯本案
    有期徒刑以上之罪，為累犯，應依刑法第47條第1 項規定加
    重其刑。爰審酌被告前因施用毒品經觀察勒戒、強制戒治執
    行完畢及法院判決罪刑後，仍無法斷絕施用毒品惡習，顯見
    其意志力薄弱，其施用毒品戕害一己之身體健康，惟念及被
    告犯罪後終能坦承犯行等一切情狀，量處如主文所示之刑，
    以示懲儆。
據上論斷，應依刑事訴訟法第299 條第1 項前段，毒品危害防制
條例第10條第1 項，刑法第11條前段、第47條第1 項，判決如主
文。
本案經檢察官馮浩庭到庭執行職務。
中    華    民    國   100    年    7     月    29    日
                  刑事庭  審判長法  官  鍾雅蘭
                                法  官  顏世翠
                                法  官  許曉微
以上正本證明與原本無異。
如不服本判決書應於送達後10日內向本院提出上訴狀。
                                書記官  洪明媚
中    華    民    國   100    年    7     月    29    日
附錄本案論罪科刑法條：
毒品危害防制條例第10條
施用第一級毒品者，處六月以上五年以下有期徒刑。
施用第二級毒品者，處三年以下有期徒刑。